【裁判字號】    99,上訴,1678
【裁判日期】    991213
【裁判案由】    違反槍砲彈藥刀械管制條例
【裁判全文】
臺灣高等法院高雄分院刑事判決        99年度上訴字第1678號
上  訴  人
即  被  告  林耕宇
指定辯護人  王家鈺律師
上列上訴人因違反槍砲彈藥刀械管制條例案件，不服臺灣高雄地
方法院99年度訴字第1017號中華民國99年8 月26日第一審判決（
起訴案號：臺灣高雄地方法院檢察署98年度偵字第35580 號），
提起上訴，本院判決如下：
     主  文
上訴駁回。
     事  實
一、林耕宇明知可發射子彈具有殺傷力之槍砲、供槍砲使用之子
    彈，均受槍砲彈藥刀械管制條例所列管，非經中央主管機關
    許可，不得寄藏、持有，竟於民國95年間某日，於高雄縣鳳
    山市工協市場，自不詳姓名年籍綽號「進哥」之成年男子處
    ，收受可發射子彈具有殺傷力之仿BERETTA 廠84型半自動改
    造手槍1 枝（含彈匣1 個，槍枝管制編號0000000000）、具
    有殺傷力之子彈3 顆（另有不具殺傷力之子彈3 顆），並將
    之藏放在其位於高雄縣鳳山市海光四村921 號之居住處（檢
    察官誤載為高雄縣鳳山市○○○路56號14樓之2 ），嗣林耕
    宇於98年11月24日19時20分許，攜帶前揭具殺傷力之改造手
    槍及子彈，搭乘不知情之胡文斌（業經檢察官另為不起訴處
    分）所駕駛之車號0261-WY 號自小客車，前往高雄縣大寮鄉
    ○○路43號之火鍋店，搭載與其有債務糾紛之不知情之陳聰
    智於上前開自小客車後座，並由胡文斌開車欲前往陳聰智之
    住處，於同日19時30分許，行經高雄縣大寮鄉○○路與八德
    路口時，經警據報而前往攔檢而查獲，並扣得前揭具殺傷力
    之改造手槍1 支（含彈匣1 個）、具殺傷力之子彈3 顆（另
    有不具殺傷力之子彈3 顆）。
二、案經高雄縣政府警察局林園分局報告臺灣高雄地方法院檢察
    署檢察官偵查起訴。
    理  由
甲、證據能力部分
一、按被告以外之人於審判外之書面陳述，依刑事訴訟法第159
    條第1 項之規定，屬於傳聞證據。另依刑事訴訟法第198 條
    、第208 條之規定，所謂鑑定乃指於刑事訴訟程序中為取得
    證據資料而由檢察官或法官指定具有特別知識經驗之鑑定人
    、學校、機關或團體，就特定之事物，以其專業知識加以分
    析、實驗而作判斷，以為偵查或審判之參考。故不論鑑定人
    或鑑定機關、學校、團體，均應由檢察官或法官視具體個案
    之需要而為選任，始符合刑事訴訟法第198 條、第208 條之
    規範本旨，否則所為鑑定，仍屬於傳聞證據。但對於司法警
    察機關於調查中之案件，或有量大或急迫之情形，為因應實
    務之現實需求，認為當然有鑑定之必要者，基於檢察一體原
    則，得由該管檢察長對於轄區內之案件，以事前概括選任鑑
    定人或囑託鑑定機關（團體）之方式，俾便轄區內之司法警
    察官、司法警察對於調查中之此類案件，得即時送請事前已
    選任之鑑定人或囑託之鑑定機關（團體）實施鑑定，有法務
    部92年9 月1 日法檢字第0920035083號函附卷可參。而臺灣
    高等法院檢察署檢察長概括囑託內政部警政署刑事警察局為
    「槍彈有無殺傷力之鑑定」之鑑定機關，有臺灣高等法院檢
    察署92年10月15日檢文允字第0921001322號函檢附該署檢察
    長概括選任鑑定人或囑託鑑定機關（團體）名冊各1 份在卷
    可考。是以司法警察（官）於案件未移送檢察官偵辦前之調
    查犯罪階段，依據檢察長之概括授權，先行將槍彈等證物送
    請檢察機關預先核定之專責鑑定機關（團體）所實施之鑑定
    ，其等出具之書面鑑定報告應屬刑事訴訟法第208 條準用第
    206 條第1 項所稱之書面報告，依刑事訴訟法第159 條第1
    項之立法理由，為該條項所指法律有特別規定者，應有證據
    能力，合先敘明。
二、再按被告以外之人於審判外之陳述，雖不符刑事訴訟法第15
    9 條之1 至之4 等4 條之規定，而經當事人於審判程序同意
    作為證據，法院審酌該言詞陳述或書面陳述作成時之情況，
    認為適當者，亦得為證據；又當事人、代理人或辯護人於法
    院調查證據時，知有刑事訴訟法第159 條第1 項不得為證據
    之情形，而未於言詞辯論終結前聲明異議者，視為有前項之
    同意，同法第159 條之5 定有明文。本判決以下所引用之供
    述證據，固有屬被告以外之人審判外之陳述，惟經本院依法
    踐行調查證據程序，公訴人、被告均不爭執各該證據之證據
    能力，且迄本院言詞辯論終結前未就上開證據之證據能力聲
    明異議，又查無依法應排除其證據能力之情形，是後述所引
    用證據之證據能力均無疑義，依法自有證據能力，均得作為
    本案證據。
乙、實體部分
一、訊據被告林耕宇固坦承「進哥」將上開槍彈藏放伊住處，而
    無故持有之事實，惟仍辯稱：「進哥」藏放時伊並不知情，
    伊嗣後整理籃子時發現，係準備將之丟棄時遭警查獲云云（
    本院卷第28-39 頁）。經查：
  (一)被告於上開時地持有扣案槍彈為警查獲之事實，業經被告坦
    認在卷（原審審訴卷第16頁、訴字卷第12頁、16-17 頁），
    核與證人即同行者胡文斌（見警卷第11頁、偵卷第6 頁至第
    7 頁、第36頁至第37頁）於警詢及偵查中之證述相符，並有
    高雄縣警察局林園分局忠義派出所扣押筆錄、扣押物品目錄
    表、扣押物品收據（見警卷第20頁至第24頁）、高雄縣政府
    警察局林園分局扣押物品清單（偵卷第54頁至第55頁）、查
    獲照片4 張（見警卷第42頁至第43頁）、現場槍枝照片1 張
    （見警卷第46頁）在卷可憑。而扣案槍彈先經警方送請鑑驗
    結果為：一送鑑手槍1 枝（槍枝管制編號0000000000），認
    係改造手槍，由仿BERETTA 廠84型半自動手槍製造之槍枝，
    換裝土造金屬槍管而成，擊發功能正常，可供擊發適用子彈
    使用，認具殺傷力。二送鑑子彈6 顆，認均係非制式子彈，
    由金屬彈殼組合直徑8.9 ±O.5mm 金屬彈頭而成，採樣2 顆
    試射，1 顆可擊發，認具殺傷力；1 顆雖可擊發，惟發射動
    能不足，認不具殺傷力，此有內政部警政署刑事警察局99年
    2 月2 日刑鑑字第980180461 號鑑定書在卷可查（見偵卷第
    28頁至第29頁）；其餘未試射之子彈，再經檢察官送請檢驗
    之結果，亦認：扣案子彈6 顆，其中2 顆業經本局鑑定（99
    年2 月2 日刑鑑字第098018046 號鑑定書鑑驗結果二），餘
    未試射子彈4 顆，均經試射：2 顆，可擊發，認均具殺傷力
    ；2 顆，雖可擊發，惟發射動能不足，認不具殺傷力，亦有
    內政部警政署刑事警察局99年3 月18日刑鑑字第990022728
    號函在卷可憑（見偵卷第49頁），亦即扣案子彈中計3 顆具
    有殺傷力，此部分事實堪以認定。
  (二)被告雖以前揭情詞抗辯，惟被告於偵查中即已供明：扣案槍
    枝係一個賣水果的老大哥於95年左右在鳳山市工協市場交給
    伊保管等語（見偵卷第6-7 頁），其於本院翻異前詞，改稱
    伊嗣後發現，並未受託云云，已不足取。況扣案槍彈係具有
    高度殺傷力之危險物品，亦有一定價值，他人豈有不經交代
    即擅自藏放於被告住處之理。再被告已供明扣案槍彈早自95
    年間即藏放於其住處，若果被告係嗣後發現而有棄置之意，
    早可處理完畢，更豈有遲於3 年之後，即案發時之98年11月
    24日仍隨身攜之外出之理，被告上開辯解，悖於事理，顯係
    避重就輕之詞，不足採信。本案事證明確，被告犯行，洵堪
    認定，應依法論科。
二、按寄藏與持有，均係將物置於自己實力支配之下，僅寄藏必
    先有他人之持有行為，而後始為之受寄代藏而已，故寄藏之
    受人委託代為保管，其保管之本身，亦屬持有，不過，此之
    持有係受寄之當然結果。槍砲彈藥刀械管制條例將「持有」
    與「寄藏」為分別之處罰規定，則單純之「持有」，固不包
    括「寄藏」，但「寄藏」之受人委託代為保管，其保管之本
    身所為之「持有」，既係「寄藏」之當然結果，法律上自宜
    僅就「寄藏」行為為包括之評價，不應另就「持有」予以論
    罪。同時寄藏槍枝、子彈，應依想像上競合犯從較重之未經
    許可無故寄藏槍枝罪處斷（最高法院74年台上第3400號判例
    意旨參照）。是核被告所為，係涉犯槍砲彈藥刀械管制條例
    第8 條第4 項之非法寄藏可發射子彈具殺傷力之槍枝罪、同
    條例第12條第4 項之非法寄藏子彈罪。被告寄藏槍枝、子彈
    後持有之，持有之低度行為應為寄藏之高度行為所吸收；又
    其以一行為同時寄藏槍枝及子彈，係想像競合犯，應依刑法
    第55條之規定從一重之寄藏槍枝罪處斷。指定辯護人雖為其
    辯以：「被告坦承有寄藏槍彈的犯行，犯後態度良好，而持
    有槍彈時間不短，但從未持之犯罪，顯見犯罪情節輕微，且
    被告只有國中畢業，知識程度比較輕，且槍枝也沒有造成任
    何傷害，有法重情輕的情形，請求依照刑法第59條酌減。」
    云云，惟按刑法第59條之酌量減輕其刑，必須犯罪另有特殊
    之原因與環境等等，必於犯罪之情狀，在客觀上足以引起一
    般同情，認為即予宣告法定低度刑期，猶嫌過重者，始有其
    適用，至於被告無前科，素行端正，子女眾多等情狀，或情
    節輕微，僅可為法定刑內從輕科刑之標準，不得據為酌量減
    輕之理由（最高法院28年上第1064號、45年台上第1165號、
    51年台上第899 號判例意旨參照）。況且扣案手槍，係以換
    裝槍管之方式改造仿BERETTA 廠84型半自動手槍製造之槍枝
    ，可擊發具殺傷力之改造子彈，已如上述，顯係有心之人特
    意改造，此與通常出於休閒、娛樂等動機而持有改造之空氣
    槍，炯然不同，對社會秩序危害甚大，而被告受託寄藏上開
    槍枝、子彈後，竟持之外出，不論其動機為何，其持之外出
    之行為，已足認具有相當潛在之危險，其犯罪之情狀，並無
    客觀上足以引起一般同情之事由，即無任何得依刑法第59條
    規定予以減輕其刑之情形，併此指明。
三、原審認被告罪證明確，因而適用槍砲彈藥刀械管制條例第8
    條第4 項、第12條第4 項，刑法第11條前段、第55條、第42
    條第3 項前段、第38條第1 項第1 款等規定，並審酌被告任
    意受寄具殺傷力之改造手槍1 枝及子彈3 顆，對於社會治安
    具有鉅大之潛在危險性，行為誠有不該，又無證據證明其曾
    持該槍彈犯罪，尚未造成實質之重大之危害，及其犯罪之動
    機、目的、智識程度、生活狀況等一切情狀，從寬量處有期
    徒刑3 年2 月，併科罰金新臺幣10萬元，及諭知罰金如易服
    勞役之標準；並餘敘明扣案之槍枝1 枝（含彈匣1 個）係槍
    砲彈藥刀械管制條例第4 條第1 項第1 款所列物品，乃未經
    許可不得持有之違禁物，應依刑法第38條第1 項第1 款之規
    定宣告沒收。另扣案之子彈6 顆，其中3 顆經鑑定結果雖具
    殺傷力，惟因已全部試射擊發而耗損（見原審訴卷第28頁、
    第49頁），其所留彈頭、彈殼，已不具子彈完整結構；另不
    具殺傷力之子彈3 顆，亦均非違禁物，自無庸宣告沒收等各
    節。其認事用法，核無不合，量刑亦屬允當。被告上訴意旨
    指摘原判決量刑過重，為無理由，應予駁回。
四、被告另被訴傷害罪部分，業經原審判決公訴不受理確定，爰
    不予論列，併此敘明。
據上論斷，應依刑事訴訟法第368條，判決如主文。
本案經檢察官陳宗吟到庭執行職務。
中    華    民    國    99    年    12    月    13    日
                  刑事第七庭    審判長法  官 莊飛宗
                                      法  官 謝宏宗
                                      法  官 蔡廣昇
以上正本證明與原本無異。
如不服本判決應於收受本判決後10日內向本院提出上訴書狀，其
未敘述上訴理由者，並得於提起上訴後10日內向本院補提理由書
狀（均須按他造當事人之人數附繕本）「切勿逕送上級法院」。
中    華    民    國    99    年    12    月    13    日
                                      書記官 曾允志
附錄本判決論罪之法條：
槍砲彈藥刀械管制條例第8條第4項
未經許可，持有、寄藏或意圖販賣而陳列第 1 項所列槍枝者，
處 3 年以上10 年以下有期徒刑，併科新臺幣 700 萬元以下罰
金。
槍砲彈藥刀械管制條例第12條第4項
未經許可，持有、寄藏或意圖販賣而陳列子彈者，處 5 年以下
有期徒刑，併科新台幣 300 萬元以下罰金。

司法院資訊處製作；財團法人民間司法改革基金會備份。
